臺灣高雄地方法院民事判決　　　　　 110年度雄小字第1586號
原　　　告　梁悰茗　
被　　　告　張簡妃雀
訴訟代理人　吳登輝律師
　　　　　　陳朝居　
上列當事人間給付不當得利事件，本院於民國110年10月6日言詞
辯論終結，判決如下：
    主      文
一、被告應給付原告新臺幣（下同）1 萬1,898 元及自民國（下
    同）110 年2 月22日起至清償日止按週年利率5%計算之利息
    。
二、原告其餘之訴駁回。
三、訴訟費用1,000元由被告負擔60% ，餘由原告負擔。
四、本判決第一項得假執行。但被告如以1 萬1,898 元為原告供
    擔保後免為假執行。
    事實及理由
一、原告主張：坐落高雄市○○區○○段○○段00地號面積52平
    方公尺土地應有部分1/2 （下稱系爭土地應有部分1/2 ），
    乃伊經由法院拍賣程序得標取得，被告所有高雄市○○區○
    ○段○○段0000○號建物（下稱系爭建物）並無任何合法權
    源，占用系爭土地全部，包括伊共有有系爭土地應有部分1/
    2 ，又系爭土地於原告應買時系爭土地應有部分1/2 登記之
    共有人為訴外人張鳳儀，被告固抗辯系爭土地僅借名登記於
    張鳳儀名下，惟原告既為信賴登記之善意第三人，嗣後復經
    由拍賣程序合法取得系爭土地應有部分1/2 ，縱令南天宮與
    張鳳儀間如被告所稱就系爭土地確曾有借名登記關係存在，
    亦不得以此對抗原告，是伊自得主張被告無權占有伊所有系
    爭土地應有部分1/2 ，獲有相當於租金之利益，屬無法律上
    之原因而受利益，致伊受有損害，又自109 年10月27日( 即
    伊登記為系爭土地共有人之日起) 起至110 年1 月15日（即
    伊聲請核發支付命令之日）已逾2 個月，則伊自得依不當得
    利之規定，按系爭土地109 年申報地價（每平方公尺45,760
    元）百分之10，請求被告無權占有系爭土地應有部分1/2 ，
    2 個月之不當得利1 萬9,828 元（計算式：45,760×52平方
    公尺×1/ 2×10% ÷12×2=19,828，未滿1 元部分，四捨五
    入）等情，並聲明：被告應給付原告1 萬9,828 元及自支付
    命令送達翌日起至清償日止，按週年利率5 ％計算之利息。
二、被告則以：系爭土地原為南天宮之廟產，但因南天宮非法人
    ，不得登記為系爭土地所有權人，因此將系爭土地借名登記
    為信徒張鳳儀、張簡妃雀共有，應有部分各1/2 ，嗣因張鳳
    儀積欠債務，致系爭土地應有部分1/2 遭法院拍賣，並由原
    告標得系爭土地應有部分1/2 ，系爭土地上之建物目前仍登
    記為被告所有，並作為南天宮供奉神明之用，被告並未因此
    獲有任何利益，縱有亦甚為稀少，有鑑於此，伊固不爭執，
    目前伊所有系爭建物占有系爭土地全部，包括原告所有系爭
    土地應有部分1/2 ，並無法律上原因，惟因伊占用系爭土地
    並無獲利，原告請求之不當得利價額按申報地價年息10％計
    算，顯然過高，應按原告取得系爭土地價金即160 萬6,000
    元，按年息1 ％計算，即為已足等語，資為抗辯，並聲明：
    ㈠、原告之訴駁回。㈡、如受不利之判決，被告願供擔保請
    准宣告假執行。
三、本院拍賣張鳳儀共有系爭土地應有部分1/2 ，由原告得標拍
    定，原告因此成為系爭土地共有人，原告之應有部分為1/2
    ，且原告亦已於109 年10月27日辦畢登記。又系爭土地上有
    系爭建物存在，系爭建物之門牌號碼為高雄市○○區○○○
    路000 號，系爭土地之全部目前由被告占有使用，與其上系
    爭建物同為供南天宮供奉神明使用各事實，為兩造所不爭執
    （見本院卷第238 頁），並經本院調閱土地登記謄本、異動
    索引等件在卷可稽，復經被告提出信託契約書、承諾書、土
    地所有權狀在卷可憑，堪信為實在。
四、本件之爭點為：原告請求返還之不當得利，其金額以若干為
    適當？
㈠、按無法律上之原因而受利益，致他人受損害者，應返還其利
    益，雖有法律上之原因，而其後已不存在者，亦同；不當得
    利之受領人，除返還其所受之利益外，如本於該利益更有所
    取得者，並應返還，但依其利益之性質或其他情形不能返還
    者，應償還其價額，民法第179條及第181條定有明文。本件
    被告自承占有使用系爭土地全部，且就原告共有系爭土地應
    有部分1/2部分，無合法占用權源，亦不爭執（見本院卷第
    238 頁），則本件被告占用原告共有系爭土地應有部分1/2
    既無合法權源，被告繼續占有使用，受有使用收益之利益，
    致原告受損害，而無法律上之原因，則原告因被告所受利益
    依其性質不能返還，依不當得利法律關係，請求被告償還其
    價額，自無不合（最高法院61年台上字第1695號判例意旨參
    照）。又審酌系爭土地鄰近八德一路、西側臨八德一路202
    巷，出入尚稱便利，被告使用系爭建物係作為南天宮供奉神
    明使用（供奉五府千歲及媽祖）等，有系爭建物、土地照片
    、所在地圖在卷可稽，本院斟酌各該情事，認被告應償還原
    告之不當得利價額，以109 年度申報地價（目前為每平方公
    尺45,760元，見本院卷第15頁土地登記謄本）年息6%為相當
    。依此，被告應償還原告2 個月之不當得利價額即為1 萬1,
    898 元（計算式：45,760元×52平方公尺×1/2 ×0.06÷12
    ×2 ＝11,898，未滿1 元部分均四捨五入）。
五、綜上所述，本件原告依不當得利法律關係，請求：被告應給
    付原告11,898元及自支付命令送達翌日即110 年2 月22日（
    見本院第33頁）起至清償日止，按週年利率5 ％計算之利息
    ，為有理由，應予准許。逾此範圍，非有理由，應予駁回。
六、本件原告勝訴部分係適用小額訴訟程序所為被告敗訴之判決
    ，依民事訴訟法第436 條之20之規定，應依職權宣告假執行
    ；又被告已聲明願供擔保請准免為假執行，於法並無不合，
    爰依同法第392 條第2 項規定，酌定擔保金如主文所示；並
    確定訴訟費用額為1,000元（即如後附訴訟費用計算式）。
七、訴訟費用負擔之依據：民事訴訟法第79條。
中    華    民    國   110    年    10    月    29    日
                  高雄簡易庭  法  官  林綉君
以上正本係照原本作成。
如對本判決上訴，須於判決送達後20日內向本院提出上訴狀，並
須表明原判決所違背之法令及其具體內容與依訴訟資料可認為原
判決有違背法令之具體事實之上訴理由。（均須按他造當事人之
人數附繕本）。
民事訴訟法第436條之24第2項：對於本判決之上訴，非以違背法
令為理由，不得為之。
中    華    民    國   110    年    10    月    29    日
                              書記官  羅崔萍
訴訟費用計算式：
裁判費         1,000元
合計           1,000元